臺灣橋頭地方法院民事裁定
                                        110年度破字第5號
聲  請  人  趙守文
相  對  人  俞文琴
上列聲請人聲請宣告相對人破產事件，本院裁定如下：
    主  文
聲請駁回。
聲請程序費用由聲請人負擔。
    理  由
一、聲請意旨略以：緣訴外人吳永福於民國96年9月2日邀同訴外
    人吳自祥及相對人共同向聲請人借款新臺幣（下同）100萬
    元，並共同簽發票面金額各為20萬元、40萬元及40萬元之本
    票3紙以為借款之擔保，惟清償期屆至後未依約清償，經聲
    請人取得執行名義並強制執行相對人財產後，仍未獲清償，
    截至110年9月10日止，相對人已積欠本金、利息及違約金合
    計169萬8,982元。而相對人原為師大眼鏡行之負責人，於該
    眼鏡行歇業後未繼續工作，無償還債務之可能，且相對人另
    積欠玉山商業銀行股份有限公司（下稱玉山銀行）、兆豐國
    際商業銀行股份有限公司（下稱兆豐銀行）及遠東國際商業
    銀行股份有限公司（下稱遠東銀行）債務，其債務總額合計
    逾220萬7,522元（含聲請人之債權）。為防止相對人債務增
    加，使全體債權人喪失公平受償機會，故有聲請宣告相對人
    破產之必要。爰依法聲請准予宣告相對人破產，以清理其債
    務等語。
二、按破產，對於債務人不能清償債務者宣告之；破產，除另有
    規定外，得因債權人或債務人之聲請宣告之；而因破產財團
    之管理、變價及分配所生之費用、破產債權人共同利益所需
    審判上之費用、破產管理人之報酬，以及破產人及其家屬之
    必要生活費及喪葬費，均視為財團費用。另財團費用及財團
    債務，應先於破產債權，隨時由破產財團清償之；破產宣告
    後，如破產財團之財產不敷清償財團費用及財團債務時，法
    院因破產管理人之聲請，應以裁定宣告破產終止，破產法第
    57條、第58條第1項、第95條、第97條、第148條分別定有明
    文。依上開法條意旨以觀，倘債務人確係毫無財產可構成破
    產財團，或破產財團雖勉強可組成，然其破產財團之財產尚
    不敷清償破產財團之費用及財團之債務，縱使予以裁定宣告
    債務人破產，因其他破產債權人已無法藉由破產程序而受到
    任何清償之機會，而無從依破產程序清理其債務時，即無進
    行破產程序之必要，得以無宣告破產之實益為由，裁定駁回
    破產之聲請（最高法院86年度台抗字第479號裁定要旨參照
    ）。是破產程序，乃債務人無力對全體債權人清償債務時，
    由法院介入，強制將債務人之全部財產依一定程序為變價及
    分配，使全體債權人得以公平受償之程序。故債務人之財產
    如可預見不敷清償破產財團費用及財團債務，致使多數債權
    人之普通債權無法獲得公平滿足，即無宣告破產之實益，而
    如仍進行破產程序，顯與破產制度之本旨及目的有違，即不
    應准許。
三、經查：
  ㈠聲請人主張相對人積欠其借款債務，截至110年9月10日止，
    已積欠本金、利息及違約金合計169萬8,982元，迄今仍未清
    償等情，業據提出臺灣基隆地方法院（下稱基隆地院）110
    年度訴字第50號民事判決書暨確定證明書、基隆地院民事執
    行處100年6月15日基院義100司執慎字第10787號函為憑（卷
    第17至23頁）。而聲請人另積欠玉山銀行、兆豐銀行、遠東
    銀行及台新國際商業銀行股份有限公司（下稱台新銀行）債
    務，有財團法人金融聯合徵信中心110年10月19日金徵（業
    ）字第1100007507號函檢附當事人綜合信用報告及當事人綜
    合信用報告－債務清理條例前置協商專用債權人清冊各1份附
    卷可參（卷第125至133頁），並分經上開銀行陳報如附表一
    所示之債權在案（卷第147至162、179至182頁），相對人亦
    不爭執如附表一所示之債權數額（卷第191頁），足認相對
    人有多數債權人存在。
  ㈡查相對人未有欠稅，此經財政部高雄國稅局檢附欠稅查詢情
    形表函復在卷（卷第55至57頁），相對人於109年度未申報
    所得及財產，有稅務電子閘門財產所得調件明細表可參（卷
    第31頁）；而相對人非集保戶，截至查詢日即110年10月15
    日止，於集保專戶內亦無任何持股，此經臺灣集中保管結算
    所股份有限公司110年10月21日保結投字第1100021594號檢
    附保管帳戶客戶餘額表、集保戶往來參加人明細資料表、投
    資人於各專戶無資料明細表各1份函復在卷（卷第61至67頁
    ）；另經本院函請中華民國人壽保險商業同業公會查詢其各
    會員保險公司關於相對人之保險資料，相對人雖有如附表二
    所示之保單，惟編號1至8均已失效或解約，亦無任何保單價
    值準備金或解約金得領取；僅編號9之保單雖已失效，惟尚
    得請領保單價值準備金3,880元，此經中華郵政股份有限公
    司110年10月21日壽字第1100293991號函復在卷（卷第107頁
    ）。又本院查無相對人勞工保險或就業保險投保資料（卷第
    43頁），而相對人係以第六類被保險人身分加保全民健康保
    險於高雄市旗山區公所（卷第51頁），另據相對人於本院陳
    稱其現於胞姊經營的麵店上班，每月工資約18,000元至20,0
    00元，每月需支付房租7,000元及基本生活開銷等語（卷第1
    91頁）。而目前實務上破產管理人之報酬約為50,000元，另
    破產人及其家屬之必要生活費用視為財團費用，以111年度
    高雄市每人每月最低生活費標準為14,419元及各級法院辦案
    期限實施要點所規定破產事件之辦案期限為2年推算，於破
    產程序進行期間所需支出財團費用約為396,056元（計算式
    ：14,419元×24個月＋50,000元＝396,056元），惟以前述相對
    人現存之財產，應不敷清償破產財團費用，遑論尚有餘款得
    分配予其他債權人，足認本件宣告相對人破產，不能達清理
    債務、使債權人平等受償之破產制度立法目的。
四，綜上，本院認以相對人可構成破產財團之財產，就破產程序
    中應優先於破產債權而受清償之款項觀之，難認已達准予宣
    告破產之實益，尚難准為破產之宣告。是聲請人聲請宣告相
    對人破產，為無理由，應予駁回。
五、依破產法第5條，民事訴訟法第95條、第78條，裁定如主文
    。　　
中　　華　　民　　國　　111 　年　　3 　　月　　14　　日
                  民事第三庭    法　官　楊捷羽
以上正本係照原本作成。
如對本裁定抗告須於裁定送達後10日內向本院提出抗告狀，並繳
納裁判費新臺幣1,000元。　　　　　　　　　
中　　華　　民　　國　　111 　年　　3 　　月　　14　　日
                                書記官　黃盈菁
附表一：債權人、債權數額及種類
編號 債權人 本金（新臺幣） 利息等（新臺幣） 種類 卷證出處 1 趙守文（即聲請人） 1,000,000 截至110 年9 月10日止，尚欠利息688,082 元、訴訟費用10,900元，合計1,698,982元。 消費借貸 卷第15頁 2 玉山商業銀行股份有限公司 72,930 截至110年10月14日止，取得執行名義前之累積利息為183,801 元，108 年3 月30日後之利息為27,810元、訴訟費用2,554 元，合計287,095元。 信用卡債務 卷第147頁 3 遠東國際商業銀行股份有限公司 102,951 自97年1月1日起至110 年10月18日止，尚欠利息253,040 元、訴訟費用1,350 元，合計357,341元。 信用卡債務 卷第155至157頁 4 兆豐國際商業銀行股份有限公司 47,982 截至110 年10月14日止，尚欠利息126,922 元、雜項手續費591元，合計175,495元。 信用卡債務 卷第161至162頁 5 台新國際商業銀行股份有限公司 191,167 自96年11月13日起至110 年9月22日止，尚欠利息470,795 元。 消費借貸（現金卡） 卷第179至181頁   52,962 自96年2月28日起至110 年9 月22止，尚欠利息138,332元。 信用卡債務  
附表二：相對人之保單價值
編號 保險名稱 保額（新臺幣） 剩餘保單價值（新臺幣） 保單狀態 卷證出處 1 南山人壽生活大師終身保險計劃A 1,200,000  97/11/21失效 卷第85至87頁   2 南山人壽關愛一生終身保險A型 200,000  98/05/19失效  3 南山人壽勇健終身醫療健康保險 10  98/05/19失效  4 南山人壽超值人生變額萬能壽險乙型 100,000  95/12/07解約  5 富邦人壽安泰終身壽險 1,500,000  90/09/15失效 卷第91至93頁  6 富邦人壽增值分紅養老壽險（十年滿期） 100,000  86/11/27解約  7 富邦人壽大利多利率變動型年金保險（甲型） 0  99/12/16解約  8 富邦人壽重大疾病及特定傷病分紅終身保險 150,000  103/08/24日失效  9 中華郵政第00000000號契約  3,880 契約已失效 卷第107頁